臺灣高等法院臺中分院民事判決
111年度家上字第19號
上  訴  人  乙○○  

被  上訴人  甲○○  

上列當事人間請求確認婚姻關係存在事件，上訴人對於中華民國
110年12月7日臺灣臺中地方法院110年度婚字第593號第一審判決
提起上訴，本院於111年3月29日言詞辯論終結，判決如下：
    主  文
上訴駁回。
第二審訴訟費用由上訴人負擔。
    事實及理由
壹、程序部分：
    上訴人於原審請求確認伊與王○洲自民國86年8月2日起至105
    年4月28日止之婚姻關係存在；上訴後，改以請求確認自86
    年8月2日起至95年3月17日止之婚姻關係存在。核屬減縮應
    受判決事項之聲明，合於民事訴訟法第446條第1項、第255
    條第1項第3款之規定，應予准許。
貳、實體部分：
一、上訴人主張：
　㈠上訴人與訴外人王○洲(已於105年4月28日死亡)原為夫妻，被
    上訴人則為上訴人與王○洲所生之女。因上訴人與王○洲為了
    當時尚年幼之被上訴人眼疾開刀順利，乃聽信民間信仰，倘
    於當日離婚、再結婚可集氣沖喜，上訴人遂與王○洲於86年8
    月2日白天辦理離婚登記，復於同日18時許，在臺中潮港城
    飯店舉行結婚典禮，並由訴外人林○潛擔任主婚人，連○端、
    陳○鐘擔任證婚人，宴請親友到場喝喜酒，完成結婚之必要
    儀式。
　㈡依據96年5月4日修正前民法第982條規定，上訴人與王○洲既
    已舉行結婚之公開儀式，並有2人以上之證人，雙方婚姻成
    立。惟因戶政機關表示2人剛離婚又辦理結婚登記，要罰款3
    ,000元，2人因而未即時辦理結婚登記。迄95年3月17日才又
    至法院公證結婚，嗣又因工作忙碌等因素，迄104年1月26日
    始前往戶政機關補登2人於95年3月17日結婚。故上訴人之戶
    籍資料中，自86年8月2日起至95年3月17日止，2人並無婚姻
    關係存在。
　㈢王○洲於87年1月16日自前臺灣省政府兵役處任內退休，原本
    每月領取退休俸約新臺幣(下同)3 萬多元。惟王○洲於105年
    4月28日死亡後，主管機關表示因王○洲退休時，與上訴人並
    無婚姻關係，所以不可以按月領取王○洲一半之退休俸，只
    能一次領(約40萬元)，致上訴人得否請領按月核發半俸遺屬
    年金等法律關係不明確，足使上訴人在私法上之地位有受侵
    害之危險，而此項危險得以本件確認判決除去之，應有確認
    利益。
　㈣王○洲已於105年4月28日死亡，被上訴人為王○洲之繼承人，
    爰以之為被告提起本件訴訟。並聲明：確認上訴人與王○洲
    自86年8月2日起至95年3月17日止之婚姻關係存在。
　㈤原審為上訴人敗訴之判決，上訴人聲明不服，提起上訴。並
    上訴聲明：
　　⒈原判決廢棄。
　　⒉確認上訴人與王○洲自86年8月2日起至95年3月17日止之婚
      姻關係存在。
二、被上訴人則以：同意上訴人之主張及請求等語。　　　
三、得心證之理由：
  ㈠按確認法律關係之訴，非原告有即受確認判決之法律上利益
    者，不得提起之，民事訴訟法第247條第1項前段定有明文。
    所謂有「即受確認判決之法律上利益」係指因法律關係之存
    在與否不明確，致原告在私法上之地位有受侵害之危險，而
    此危險得以對於被告之確認判決除去者而言（最高法院42年
    臺上字第1031號判決參照）。又所謂「法律關係的存在與否
    不明確」，係指當事人雙方對於法律關係的立場相對立，一
    方主張有該法律關係存在，一方主張無該法律關係存在，此
    時該法律關係是否存在就處於一個不明確的狀態。若是當事
    人雙方對於該法律關係並沒有爭執，就不具有確認利益。換
    言之，本件上訴人法律上之地位，僅於與其主張之婚姻關係
    有法律上利害關係之人，爭執該婚姻關係之存否時，始會有
    不安之狀態存在，而有以確認判決將之除去之必要，故確認
    該婚姻關係存在訴訟之被告當事人適格，即須與確認利益之
    有無併同考量。準此，上訴人若以不爭執該婚姻關係存在之
    人為被告，其被告當事人適格不僅有欠缺，亦屬欠缺權利保
    護必要。
　㈡另按原告之訴，當事人不適格或欠缺權利保護必要之情形者
    ，如其情形可以補正，審判長應定期間先命補正，如逾期未
    為補正，法院得不經言詞辯論，逕以判決駁回之，民事訴訟
    法第249條第2項第1款定有明文。又家事訴訟事件，除本法
    別有規定者外，準用民事訴訟法之規定，家事事件法第51條
    亦有明定。查，被上訴人於本院審理期間，一再表明同意上
    訴人之主張及請求(本院卷第67頁、187頁)，足證兩造對於
    上訴人與王○洲之婚姻關係並沒有爭執，參照上開說明，上
    訴人以之為被告提起本件確認之訴，當事人適格不僅有欠缺
    ，亦屬欠缺權利保護必要，且無從為補正。依民事訴訟法第
    249條第2項第1款規定，應以判決駁回之
四、綜上所述，上訴人以被上訴人為被告，請求確認其與王○洲
    間之婚姻關係存在，非屬正當，不應准許。從而原審所為上
    訴人敗訴之判決，所持理由雖與本院不同，惟結論並無二致
    ，仍應予維持。上訴論旨指摘原判決不當，求予廢棄改判，
    為無理由，應駁回其上訴。
五、本件事證已臻明確，兩造其餘之攻擊或防禦方法及所用之證
    據，經本院斟酌後，認為均不足以影響本判決之結果，爰不
    逐一論列，附此敘明。
六、據上論結，本件上訴為無理由，爰判決如主文。
中　　華　　民　　國　　111 　年　　4 　　月　　12　　日
                  家事法庭    審判長法　官 王　銘
　　　　　　　　　　　　　　        法　官 唐敏寶
　　　　　　　　　　　　　　　      法　官 高英賓
正本係照原本作成。
如不服本判決，應於收受送達後二十日內向本院提出上訴書狀，
其未表明上訴理由者，應於提出上訴後二十日內向本院補提理由
書狀（均須按他造當事人之人數附繕本）。
因疫情而遲誤不變期間，得向法院聲請回復原狀。
上訴時應提出委任律師或具有律師資格之人之委任狀；委任有律
師資格者，另應附具律師資格證書及釋明委任人與受任人有民事
訴訟法第四百六十六條之一第一項但書或第二項所定關係之釋明
文書影本。如委任律師提起上訴者，應一併繳納上訴裁判費。

                                    書記官 吳伊婷

中　　華　　民　　國　　111 　年　　4 　　月　　12　　日